臺灣高等法院刑事判決
111年度上易字第933號
上  訴  人  臺灣宜蘭地方檢察署檢察官
被      告  張中祥



上列上訴人因被告竊盜案件，不服臺灣宜蘭地方法院110年度易
字第327號，中華民國111年5月10日第一審判決（起訴案號：臺
灣宜蘭地方檢察署110年度少連偵字第52號），提起上訴，本院
判決如下：
    主  文
上訴駁回。
    理  由
壹、公訴意旨略以：被告張中祥於民國110年3月21日晚間7時30
    分許，騎乘重型機車附載其未滿18歲之女友甲○○（所涉竊盜
    非行，業經原審法院少年法庭裁定諭知訓誡之保護處分）至
    宜蘭縣○○市○○路0段00號「寶雅國際宜蘭市○○店」，而後共
    同意圖為自己不法之所有，在店內以徒手竊取唇膏1支、粉
    餅1盒、吸油蜜粉1盒、唇露3支，價值約新臺幣(下同)2,360
    元，得手後騎乘原車離去，所得贓物交給甲○○使用。被告張
    中祥、甲○○二人又於次(22)日晚間9時26分許，同乘原車至
    該店，共同意圖為自己不法之所有，竊取面膜3包、眼影刷2
    支、唇膏1支，價值約691元，騎乘原車離去後，所得贓物交
    給甲○○使用。因認被告涉犯刑法第320條第1項之竊盜罪嫌等
    語。
貳、按犯罪事實應依證據認定之，無證據不得認定犯罪事實；不
    能證明被告犯罪者，應諭知無罪之判決，刑事訴訟法第154 
    條第2項、第301條第1項前段分別定有明文。次按認定不利
    於被告之事實，須依積極證據，苟積極證據不足為不利於被
    告事實之認定時，即應為有利被告之認定，更不必有何有利
    之證據。又事實之認定，應憑證據，如未能發現相當證據，
    或證據不足以證明，自不能以推測或擬制之方法，為裁判基
    礎；認定犯罪事實，所憑之證據，雖不以直接證據為限，間
    接證據亦包括在內，然無論直接或間接證據，其為訴訟上之
    證明，須於通常一般之人均不致於有所懷疑，而得確信其為
    真實之程度者，始得據之為有罪之認定，倘其證明尚未達到
    此一程度，而有合理性懷疑之存在時，即無從為有罪之認定
    （最高法院30年上字第816號、40年台上字第86號、76年台
    上字第4986號判例意旨可資參照）。況刑事訴訟法第161條
    第1項亦明定：檢察官就被告犯罪事實，應負舉證責任，並
    指出證明之方法。是檢察官對於起訴之犯罪事實，應負提出
    證據及說服之實質舉證責任，倘其所提出之證據，不足為被
    告有罪之積極證明，或其指出證明之方法，無從說服法院以
    形成被告有罪之心證，基於無罪推定之原則，自應為被告無
    罪判決之諭知（最高法院92年台上字第128號判例亦同此意
    旨）。
參、公訴意旨認被告涉有前揭竊盜罪嫌，無非係以被告於警詢之
    供述、證人甲○○、證人即告訴人簡信慧於警詢之證述及贓物
    領據1紙為其論據。
肆、訊據被告固坦認有於上開時間，分別騎乘機車搭載甲○○同至
    上址「寶雅國際宜蘭市○○店」等情，惟堅決否認有何竊盜犯
    行，辯稱：甲○○事後才向我說她有行竊，我因為甲○○偷東西
    的事情很生氣，且不知道她這樣做會不會我也變成共犯，因
    為是我載她去，所以我才會向警察說我也有行竊等語。
伍、關於證據能力之說明：刑事訴訟法第308條規定：「判決書
    應分別記載其裁判之主文與理由；有罪之判決並應記載犯罪
    事實，且得與理由合併記載。」，同法第310條第1款規定：
    「有罪之判決書，應於理由內分別情形記載左列事項：一、
    認定犯罪事實所憑之證據及其認定之理由。」，及同法第15
    4條第2項規定：「犯罪事實應依證據認定之，無證據不得認
    定犯罪事實。」揆諸上開規定，刑事判決書應記載主文與理
    由，於有罪判決書方須記載犯罪事實，並於理由內記載認定
    犯罪事實所憑之證據及其認定之理由。所謂認定犯罪事實所
    憑之「證據」，即為該法第154條第2項規定之「應依證據認
    定之」之「證據」。是以，有罪判決書理由內所記載認定事
    實所憑之證據，即為經嚴格證明之證據，另外涉及僅須自由
    證明事項，即不限定有無證據能力之證據，及彈劾證人信用
    性可不具證據能力之彈劾證據。在無罪判決書內，因檢察官
    起訴之事實，法院審理結果，認為被告之犯罪不能證明，而
    為無罪之諭知，則被告並無檢察官所起訴之犯罪事實存在，
    既無刑事訴訟法第154條第2項所規定「應依證據認定之」事
    實存在。因此，判決書僅須記載主文及理由，而理由內記載
    事項，為法院形成主文所由生之心證，其論斷僅要求與卷內
    所存在之證據資料相符，或其論斷與論理法則無違，通常均
    以卷內證據資料彈劾其他證據之不具信用性，無法證明檢察
    官起訴之事實存在，所使用之證據並不以具有證據能力之證
    據為限，是以本件被告既經本院認定應受無罪之諭知，本判
    決即不再論述所援引有關證據之證據能力，合先敘明。
陸、經查：
一、被告於110年3月21日晚間7時30分許及同年月22日晚間9時26
    分許，分別騎乘車牌號碼000－0000號重型機車搭載甲○○同至
    上址「寶雅國際宜蘭市○○店」等情，業據被告於警詢、原審
    及本院審理時供承在卷（見警卷第2至5頁；原審卷第29頁；
    本院卷第34頁），核與證人甲○○、江建緯分別於警詢及原審
    審理時之證述情節相符（見警卷第8至11、22至25頁；原審
    卷第113至115頁），並有監視器畫面翻拍照片24張、車輛詳
    細資料報表1紙（見警卷第36至48頁）在卷可佐。又證人甲○
    ○於110年3月21日晚間7時30分許，在上址「寶雅國際宜蘭市
    ○○店」徒手竊取唇膏1支、粉餅1盒、吸油蜜粉1盒、唇露3支
    ，復於次(22)日晚間9時26分許，在上開店內竊取面膜3包、
    眼影刷2支、唇膏1支等情，亦經證人甲○○上揭於警詢及原審
    審理時證述在卷，核與證人即告訴人簡信慧於警詢時之證述
    情節相符（見警卷第13至20頁），並有宜蘭縣政府警察局宜
    蘭分局扣押筆錄、扣押物品目錄表、贓物認領保管單、贓物
    照片4張及臺灣宜蘭地方法院少年法庭宣示筆錄各1份（見警
    卷第26至30、32、34至35頁；原審卷第103至105頁）在卷足
    憑，是此部分事實，固堪以認定。
二、次查，被告雖曾於警詢時供稱：我於110年3月21日在上址「
    寶雅國際宜蘭市○○店」，竊取空氣定格粉餅1盒、巴黎萊雅
    持色印記空氣吻唇露130自信1支、巴黎萊雅持色印記空氣吻
    唇露129主導1支，我將所竊取3項貨品的防竊條碼撕掉，隨
    意棄置於店內，並將商品放置口袋內未結帳即步出店外；11
    0年3月22日我與甲○○在上開店內共同竊取面膜3包、眼影刷2
    支、唇膏1支，我與甲○○共同將商品的防竊條碼撕掉，隨意
    將條碼丟棄於店內，並將商品放入口袋內未結帳離去等語（
    見警卷第3至5頁），然被告嗣後已否認犯行，且被告之自白
    不得作為有罪判決之唯一證據，仍應調查其他必要之證據，
    以察其是否與事實相符，刑事訴訟法第156條第2項定有明文
    。觀諸證人甲○○於警詢時證稱：110年3月21日被告沒有竊取
    商品，我將空氣定格粉餅1盒、巴黎萊雅持色印記空氣吻唇
    露130自信1支、巴黎萊雅持色印記空氣吻唇露129主導1支轉
    手交給被告，後來被告與江建緯先出店外，被告將該3項商
    品給我，由我將所竊得的商品攜出店外，案發後我有向被告
    說我在店內行竊商品，我竊取貨品時沒有其他共犯或把風人
    員，均由我一人所為，被告在店內沒有將商品的防竊條碼破
    壞或撕除；110年3月22日我當日行竊時被告知情，但商品均
    由我竊取的，沒有共犯及把風人員等語（見警卷第9至12頁
    ），可知證人甲○○已明確證述被告在上開時、地均無將商品
    之防竊條碼撕掉而放置於口袋內，或有把風之共同竊盜行為
    ，且證人甲○○於原審審理時復證稱：我是回家時才向被告說
    我有東西沒有結帳，本件遭竊的化妝品是我一個人偷的，也
    是我一個人拿的等語（見原審卷第114至115頁），核與證人
    即告訴人簡信慧於警詢時證稱：甲○○有與另一名男子同行，
    但並無該名男子行竊的證據等語（見警卷第15頁）相符，且
    依警卷監視器畫面翻拍照片所示（見警卷第38至41頁），僅
    係甲○○有撕除商品防竊條碼之動作，復經本院當庭勘驗案發
    現場之監視器影像畫面，亦未見被告有撕除商品防竊條碼之
    舉，有本院勘驗筆錄1份在卷可稽（見本院卷第48至52頁）
    ，則被告上開於警詢時自白稱其有將商品的防竊條碼撕掉，
    隨意將條碼丟棄於店內，並將商品放入口袋內未結帳離去云
    云，難謂與事實相符。況參以證人簡信慧於警詢時證稱：被
    告於110年3月22日有提供0000000000電話，並向櫃檯結帳2
    片面膜及1瓶隱形眼鏡清潔液等語（見警卷第19頁），此情
    經本院勘驗現場監視器影像確認無訛，有本院上開勘驗筆錄
    附卷可考，足徵被告辯稱其無參與甲○○之竊盜犯行等語，應
    非子虛。
三、公訴意旨所憑證人簡信慧於警詢之證述、贓物認領保管單及
    監視器畫面翻拍照片，僅能證明被告有於上開時間與證人甲
    ○○同至上址「寶雅國際宜蘭市○○店」，且證人甲○○有在店內
    徒手竊取前揭商品之事實，尚無法執以上開證人簡信慧於警
    詢之證述、贓物認領保管單及監視器畫面翻拍照片等證據，
    即逕為不利被告之認定。是本件除被告於警詢時之自白外，
    尚查無足以認定被告自白為真實之補強證據，自難僅憑被告
    上開自白遽認被告涉有公訴意旨所指竊盜犯行。
四、綜上所述，檢察官所舉事證，尚無從說服本院形成被告涉犯
    竊盜犯行之心證，復無其他積極事證足以證明被告有檢察官
    所指之犯行，揆諸前開法條規定及判例意旨，自應為被告無
    罪之諭知。
柒、駁回上訴之理由：
一、原審以本案並無證據證明被告確有本件竊盜行為，公訴意旨
    認被告所涉竊盜犯行之證據，顯尚未達於通常一般之人均不
    致有所懷疑，而得確信其為真實之程度，自應對被告為無罪
    之諭知，已詳敘其取捨證據及得心證之理由；對於檢察官所
    舉證據，何以不足資為被告犯罪之認定，亦在理由內詳加指
    駁及說明，俱有卷存證據資料可資覆按，經核洵無違誤。
二、檢察官上訴意旨以：
　㈠被告於警詢時自白稱：我竊取空氣定格粉餅1盒、巴黎萊雅持
    色印記空氣吻唇露130自信1支、巴黎萊雅持色印記空氣吻唇
    露129主導1支。我將所竊取3項貨品的防竊條碼撕掉，隨意
    棄置於店内。並將商品放置口袋内未結帳即步出店外。因我
    女朋友甲○○要，故我竊取該3項貨品。我將我所竊取的物品
    都給甲○○了。甲○○有要求我在店内行竊，因為甲○○想要使用
    等語。核與證人甲○○於警詢時證稱：我當初將空氣定格粉餅
    1盒、巴黎萊雅持色印記空氣吻唇露130自信1支、巴黎萊雅
    持色印記空氣吻唇露129主導1支轉手給被告，後來被告先出
    店外，被告再將該3項商品給我，由我將所竊得的商品攜出
    店外。我當日行竊時被告知情，但商品均由我竊取等語相符
    。足認被告確實有與證人甲○○共同實施竊盜物品之犯罪事實
    無疑。
  ㈡從警卷編號22、23、25之現場監視器畫面翻拍照片可見，被
    告與證人甲○○均有拿取店內商品，且證人甲○○準備丟棄商品
    防竊條碼時，被告就站在其後方等情。是以，依前開調查所
    得之各項直接、間接證據，本於推理作用而為綜合判斷，已
    達於一般人均可得確信被告有參與本件竊盜犯行之程度，而
    無合理之懷疑存在。原審僅將卷內各項證據，予以割裂觀察
    而單獨評價，而遽行判決被告無罪，顯不合於經驗法則與論
    理法則。 
　㈢本件原審判決認事用法既有違誤，爰依法提起上訴，請將原
    判決撤銷，更為適當合法之判決等語。
三、惟查：
  ㈠按證據之取捨與證據之證明力如何，均屬事實審法院得自由
    裁量、判斷之職權，茍其此項裁量、判斷，並不悖乎通常一
    般人日常生活經驗之定則或論理法則，又於判決內論敘其何
    以作此判斷之心證理由者，即不得任意指摘其為違法。茲原
    判決已詳敘就卷內證據調查之結果，而為綜合判斷、取捨，
    認檢察官所提前揭各項證據不足採為證明被告有其所指之竊
    盜犯行，其得心證的理由已說明甚詳，且所為論斷從形式上
    觀察，亦難認有違背經驗法則、論理法則，或有其他違背法
    令之情形，自不容任意指為違法。
  ㈡況被告於警詢時係供稱：我於110年3月21日將所竊取3項貨品
    的防竊條碼撕掉，隨意棄置於店內，並將商品放置口袋內未
    結帳即步出店外等語，而證人甲○○於警詢時則證稱：110年3
    月21日被告沒有竊取商品，我將空氣定格粉餅1盒、巴黎萊
    雅持色印記空氣吻唇露130自信1支、巴黎萊雅持色印記空氣
    吻唇露129主導1支轉手交給被告，後來被告與江建緯先出店
    外，被告將該3項商品給我，由我將所竊得的商品攜出店外
    ，我竊取貨品時沒有其他共犯或把風人員，均由我一人所為
    ，被告在店內沒有將商品的防竊條碼破壞或撕除等語，
　　足見被告於警詢之自白與證人甲○○於警詢之證述等情並非相
    符，證人甲○○於警詢之證述難以補強被告上開警詢時之自白
    為真實等節，業經本院依據卷內相關事證認定詳如前述，原
    審同此認定，亦詳述所依憑事證及理由。至證人甲○○於警詢
    時雖曾證稱：110年3月22日我當日行竊時被告知情，但商品
    均由我竊取的等語，然證人甲○○既無證述被告在上開時、地
    有將商品之防竊條碼撕掉而放置於口袋內，或有何把風之行
    為，即難認被告有參與證人甲○○所為之竊盜犯行。而上訴意
    旨復以前揭情節，置原判決所為明白論斷於不顧，仍持已為
    原判決指駁之陳詞再事爭執，並作為推論被告有共同竊盜之
    相關事證，要難認可採，亦不得逕執為不利被告之認定。
  ㈢至上訴意旨稱：從警卷編號22、23、25之現場監視器畫面翻
    拍照片可見，被告與證人甲○○均有拿取店內商品，且證人甲
    ○○準備丟棄商品防竊條碼時，被告就站在其後方乙節，惟觀
    諸卷存編號22、23、25之現場監視器畫面翻拍照片（見警卷
    第44至46頁），僅可見被告有陪同證人甲○○挑選商品之情，
    尚無從推認證人甲○○準備丟棄商品防竊條碼時，被告就站在
    其後方等情，且依卷附現場監視錄影畫面翻拍照片所示（見
    警卷第38至41頁），證人甲○○將商品之防竊條碼破壞或撕除
    時，並未見被告有在其身旁甚或觀見之情形，則上訴意旨前
    揭所述，亦與卷內事證不合，難認可取。
四、從而，本件檢察官提起上訴，仍執前開情詞為爭執，並對於
    原審取捨證據及判斷其證明力職權之適法行使，仍持己見為
    不同之評價，而指摘原判決不當，並未進一步提出積極證據
    以實其說，自難認有理由，應予以駁回。
據上論斷，應依刑事訴訟法第368條，判決如主文。
本案經檢察官劉惟宗提起公訴，檢察官張學翰提起上訴，檢察官
莊俊仁到庭執行職務。
中　　華　　民　　國　　111 　年　　9 　　月　　21　　日
                  刑事第二十二庭審判長法  官  蔡廣昇
                                      法  官  許文章
                                      法  官　葉韋廷
以上正本證明與原本無異。
不得上訴。
                                      書記官　李逸翔
中　　華　　民　　國　　111 　年　　9 　　月　　21　　日